臺北高等行政法院判決
                                      100年度簡字第356號

原      告　李玉英
被      告　桃園縣政府
代　表　人　吳志揚（縣長）住同上
訴訟代理人　葉馨勻
            何岳儒　律師
上列當事人間就業服務法事件，原告不服行政院勞工委員會中華
民國100 年5 月11日勞訴字第1000006620號訴願決定，提起行政
訴訟，本院判決如下：
    主  文
原告之訴駁回。
訴訟費用由原告負擔。
　　事實及理由
一、程序事項：本件因屬不服行政機關所為罰鍰處分而涉訟，其
    標的之金額為新台幣（下同）15萬元，係在40萬元以下，依
    行政訴訟法第229 條第1 項第2 款規定，應適用簡易程序，
    本院並依同法第233 條第1 項規定，不經言詞辯論，逕行裁
    判。
二、事實概要：原告非法僱用逃逸之印尼籍外國人NURESIH （以
    下簡稱N 君）於桃園縣楊梅市○○路○○○ 巷16號從事照顧小
    孩之工作，案經桃園縣政府警察局楊梅分局於民國（下同）
    99年12月23日查獲，該分局遂將全案移由被告桃園縣政府核
    處，案經被告審查屬實，乃依就業服務法第57條第1 款及第
    63條第1 項規定，以100 年2 月8 日府勞外字第10000460
    23號裁處書處原告罰鍰15萬元整（下稱原處分）。原告不服
    ，主張未僱用N 君提起訴願，經遭決定駁回，乃提起本件行
    政訴訟。
三、原告主張略以：
（一）本件被告認定原告非法聘雇外勞，無非係以N 君及原告之
      警詢筆錄內容為憑。惟查：
  １、原告為印尼人，中文理解程度顯然不及一般人。因此，警
      方於警詢時所提問之問題，原告是否能充分瞭解顯有疑問
      ，況且原告記憶中於警詢時所陳述之內容與警方提供給被
      告之警詢筆錄內容不符。且警方於警詢筆錄中竟以「問：
      你於何時雇用該印尼籍女子N 君請詳述？」誘導方式詢問
      原告，原告因不瞭解僱傭之意義、構成要件及法律效果為
      何，從而於警詢時做出不利於己之陳述。上開陳述顯有瑕
      疵而不足採。
　２、N 君於警詢時雖供稱原告曾於電話中允諾給予一個月18,0
      00元之薪資，然上開陳述並非事實。蓋原告並無工作所得
      ，本身及從事家管工作，根本無須聘請他人代為照顧小孩
　　　。另原告之配偶雖擔任保全員，月薪約三萬元左右，然其
      配偶每月除需支付房屋之貸款外，還需支付全家大小之開
      銷，顯無資力再聘請他人從事照顧小孩之工作，從而被告
　　　僅憑N 君上開供述即為不利於原告之認定，亦屬率斷。
（二）本件實為N 君與原告皆為印尼人，彼此於印尼當地即認識
      ，後原告嫁來臺灣並取得中華民國之國籍，N 君亦來台工
      作，然原告並不知悉N 君為行方不明之外勞，僅基於朋友
      之情誼招待N 君到家中遊玩居住幾天，而N 君於原告忙碌
      時則代為照顧小孩，原告對於N 君並無選任監督之關係，
      更從未支付N 君任何薪水。
（三）再查，被告既然認定原告涉嫌違反就業服務法第57條第1
      款之規定，則被告即必須對本件僱傭關係負舉證之責，應
      不待言，否則誠難令原告甘服。惟被告對於原告是否基於
      選任監督之地位並未盡舉證之責。而至於原告有無支付勞
      務費用予N 君之事實則僅憑上開有瑕疵之警詢筆錄內容而
      逕行認定原告涉嫌違反就業服務法第57條第1 款之規定，
      顯有違誤。
（四）因此提起撤銷訴訟，並聲明：１、訴願決定、原處分均撤
      銷。２、訴訟費用由被告負擔。
四、被告抗辯略以：
（一）原告聘僱行蹤不明之印尼籍勞工N 君，於桃園縣楊梅市○
      ○路○○○ 巷16號內，從事照顧小孩等工作。案經被告警察
      局楊梅分局，於99年12月23日查獲，核其行為已違反就業
      服務法第57條第1 款，爰依同法第63條第1 項規定，處15
      萬元罰鍰，核與就業服務法第57條第1 款及第63條第1 項
      規定洵無不合，合先指明。
（二）查N 君於99年12月23日警方調查筆錄坦承以一個月18,000
      元之薪資受僱於原告從事照顧小孩工作，而原告於99年1
      2 月23日至楊梅派出所製作之調查筆錄亦坦承供應N 君吃
      住，並請N 君幫忙照顧小孩，案經該原告及該名外國人於
      警方調查筆錄均坦承上情不諱並於筆錄末行簽名捺指印。
      另被告於100 年1 月6 日府勞外字第1000007877號函請補
      正印尼籍N 君調查筆錄，被告警察局楊梅分局於100 年1
      月12日補正印尼籍N 君的調查筆錄。原告與N 君就其違法
      僱用行為供述甚詳，非有明確之證據，自非得任由原告空
      言否認筆錄之真實性，原告所辯顯係事後卸責之詞。
（三）原告雖在印尼出生，但已取得中華民國國民身分證，而警
      方於調查筆錄中已善盡告知義務，且原告亦自行表示不用
      請辯護人到場，顯見警方並未損及原告權益。另按刑事訴
      訟程序涉及人民之生命、身體、自由及財產等重大法益，
      為確保人權，對待證犯罪事實之證明要求較高之採證標準
      ，因此刑事案件之證據方法，在證據能力之取得上有較嚴
      格之標準，例如刑事訴訟法第95條、第100 條之1 、第
      100 條之2 及第100 條之3 之規定。然而在行政訴訟程序
      中，雖涉及公益致要求職權調查，但在證據方法所應具備
      之證據資格（或證據能力）上，未如刑事訴訟程序有如此
      嚴格之形式要求，只要踐行調查證據程序，即可採據為認
      定待證事實之證據資料。因此前開調查筆錄有無踐行刑事
      訴訟法第95條、第100 條之1 、第100 條之2 及第100 條
      之3 有關刑事被告自白之規定程序，並不影響其作為本案
      合法證據方法之證據資格（即證據能力）。
（四）另原告於100 年1 月24日所做的談話紀錄中雖矢口否認聘
      僱N 君照顧小孩，也否認支付薪水，但卻指出「那天我是
      出去辦事情，而老公也剛好去醫院看醫生，N 君幫我看一
      下小孩」，且原告亦承認沒有查驗N 君的身分即提供吃住
      予N 君，並於談話紀錄末行簽名捺指印，故原告確有未依
      就業服務法及相關法令規定申請許可，即聘僱該名外國人
      於該處所為其從事勞務提供或工作事實之行為。
（五）原告主張其沒有工作、無工作所得，本身為家管，自行照
      顧小孩，不需要請N 君幫忙照顧小孩，惟查：
  １、依99年12月23日被告警察局楊梅分局楊梅派出所對原告之
      調查筆錄所載，原告職業乃「工廠上班」。
  ２、於100 年1 月24日被告對原告作成之勞動及人力資源處談
      話紀錄中，在回答被告所問「是否知道僱用外國人要先經
      申請許可始可僱用？」時，原告答為「知道。但我沒有申
      請她工作，我只是幫助她而已。我自己的薪水二萬多，家
      裡也還有貸款，我沒有能力給N 君薪水」。
  ３、觀上陳述之紀錄可知，於N 君居於原告家中時（即原處分
      所涉違反就業服務法事實發生之時期) ，原告有工作也有
      所得，縱事後工作狀況有變，亦難據此事後之情狀主張當
      時乃自行照顧小孩而不需要人幫忙照顧小孩。
（六）原處分據原告及N 君警詢之調查筆錄認定違法事實，並無
      違誤。
　１、原告為中華民國國民，於本件警詢時之調查筆錄簽名確認
      無誤，此並於被告對原告作成之談話紀錄中再次確定，該
      談話紀錄亦經原告親閱確認無訛。依原告調查筆錄所示「
      該名印尼女子是我在台北認識的，她請我幫她找工作，因
      為我們都是印尼人，我就請她來家裡幫忙……。」
  ２、Ｎ君調查筆錄並有「之前在電話中說是一個月要給我1800
      0 元」、「介紹給我當雇主」、「欠我三個星期的薪水」
      等語。
  ３、原處分據原告及N 君上開警詢調查筆錄所述，認定原告違
      反就業服務法未經許可聘僱外國人之事實，並無違誤。
（七）99年12月23日被告警察局楊梅分局楊梅派出所對N 君作成
      之調查筆錄（以下簡稱「對N 君警詢筆錄」）合乎法定程
      序，且N 君供詞已相當明確，被告依此作成原處分洵係有
      據。
  １、警方訊問N 君時，有楊梅分局通譯劉瑞華擔任翻譯，筆錄
      全文業經翻譯人員翻譯成印尼文並詢問N 君確認無訛後簽
      名捺印，訊問程序並無違法之處( 參對N 君警詢筆錄及楊
      梅分局通譯名冊) 。
  ２、對N 君警詢筆錄內容有：「問：你住在楊梅市○○路○○ ○
      巷16號屋內有多久時間？都在做什麼事？答：三個星期。
      幫忙照顧小孩。」、「問：屋主李玉英有無支付你工作薪
      資？薪資為何？如何發放？答：沒有。還沒付給我。之前
      在電話中說是一個月要給我18000 元。」、「問：朋友介
      紹妳與李玉英認識是有何用意？答：介紹給我當雇主。」
      、「問：屋主李玉英有無積欠妳工資？答：欠我三個星期
      的薪水。」等，顯見N 君在原告家中從事三星期照顧小孩
      的工作，雙方約定薪資月薪18000 元。原告雖尚未為給付
      ，惟N 君提供勞務、雙方約定薪資既明，原告違法僱用外
      勞之事證明確，被告依此作成原處分，自屬合法有據。
（八）99年12月23日被告警察局楊梅分局楊梅派出所對原告作成
      之調查筆錄（以下簡稱「對原告警詢筆錄」）、100 年1
      月24日被告對原告作成之勞動及人力資源處談話紀錄（以
      下簡稱「對原告談話紀錄」）均係依法作成，被告作成處
      分並無任何不當之處。
  １、警方訊問原告時已確認原告年籍資料，並告知原告受調查
      時得行使之權利，經原告確認年籍資料無誤、知悉權利、
      不用請辯護人到場、同意作詢問筆錄，筆錄並經原告親閱
      無訛後簽名捺印，作成程序符合法律規定( 參「對原告警
      詢筆錄」) 。
  ２、「對原告警詢筆錄」內容有：「問：警方於何時、何地、
      查獲何人？當時她是做何事？答：於99年12月23日20 時
      20分許在桃園縣楊梅市○○路○○○ 巷16號查獲印尼女子
      NURESIH ，當時她是在照顧我兒子( 李峰佑) 。」、「問
      ：你於何時雇用該印尼女子NURESIH 請詳述？答：於99年
      12月09號左右( 確切時間我已經忘了) 。該名印尼女子是
      我在台北認識的，她請我幫她找工作，因為我們都是印尼
      人，我就請她來家裡幫忙，因沒有人可以照顧小孩子，我
      就請他她幫忙照顧小孩。」、「問：你兒子的年籍資料為
      何？答：他叫作李峰佑，民國○○年○○月○○日生。」……等
      ，查此可知，原告的確於99年12月間，因沒人可以照顧小
      孩，而基於同鄉情誼僱用N 君到家裡幫忙照顧年幼的小孩
      。
  ３、「對原告談話紀錄」係由被告承辦之外籍勞工業務檢查員
      依行政程序作成，其內容有「問：請問您於99年12月23日
      在本府警察局楊梅分局楊梅派出所接受偵訊之調查筆錄(
      經被詢問人當場閱覽確認) 之內容是否確實無誤？答：是
      我本人簽名確認無誤。」，再次確認前開「對原告警詢筆
      錄」為其本人簽名並確認內容真實無誤。
（九）本件原告起訴主張皆非有據，蓋：
  １、原告為中華民國國民，當具備我國基本語言能力。在「對
      原告警詢筆錄」末問及「以上所說是否實在？有無其他意
      見補充？」時，原告答為「都實在、沒有。」，原告臨訟
      委人撰狀卻稱因不瞭解中文而作不利己之陳述，核其所辯
      實非有據。
　２、經查：國籍法第3 條第1 項、第4 條第1 項之規定，可
　　　知，歸化取得中華民國國籍者，當具備我國基本語言能力
　　　。原告既嫁來臺灣成為中華民國國民之配偶，並取得中
      華民國國籍，依法自具備基本中文能力。其於「對原告警
      詢筆錄」末問及「以上所說是否實在？有無其他意見補充
      ？」時，答「都實在、沒有。」，委人撰狀卻以不瞭解中
　　　文而作不利己之陳述置辯，顯為脫免責任而語，非可採信
　　　。
　３、原處分所涉違反就業服務法事實發生之99年12月間，原告
      有工作也有所得，縱事後工作狀況可能有改變，亦難據此
      事後之情狀主張脫免違法僱用外勞行為時之責任。參「
      對原告警詢筆錄」所載，原告職業乃「工廠上班」；復參
      「對原告談話紀錄」有「我自己的薪水二萬多」之陳述。
      自常理以觀，礙難想像從事家管者自己會有二萬多之薪水
      。原告辯稱從事家管等語，顯非涉違反就業服務法行為時
      之實情。原告表示原告丈夫擔任保全員，月薪約三萬元
      左右；原告本身於行為時又在工廠上班，薪水二萬多，其
       98 年1 月22日出生之幼子，於99年12月間原告確有雇褓
　　　母照顧小孩的需求。縱今原告及其丈夫工作狀況可能有改
　　　變，亦難據此事後之情狀主張脫免行為時之責任。
　４、原告起訴狀主張N 君與原告彼此在印尼當地即認識，基於
      朋友情誼，招待N 君至家中遊玩。惟查原告所陳前後出入
      反覆，顯係臨訟推拖編造，非堪判決所採。於「對原告
      警詢筆錄」、「對原告談話紀錄」，甚至100 年7 月19日
      準備程序中，原告均表示雙方是在台灣( 台北、蘆洲) 認
      識，與原告起訴狀主張彼此在印尼認識不同。核原告說
      詞先謂在台北認識N 君，要幫她找工作；再陳乃係朋友的
      朋友，因同情而帶她回家；後又稱是在印尼店認識，是帶
      她回家玩，其前後說詞不一致，顯係臨訟推諉之辯，自當
      以最初真實且與N 君陳述相符合之警詢陳述為可採，並適
      足以澄明事件之真實經過。
五、本件應適用法律及本院見解：
（一）按「除本法另有規定外，外國人未經雇主申請許可，不得
      在中華民國境內工作。」、「雇主聘僱外國人不得有下列
      情事：（第1 款）一、聘僱未經許可、許可失效或他人所
      申請聘僱之外國人。……」、「（第1 項）違反第57條第
      1 款規定者，處新台幣15萬元以上75萬元以下罰鍰。……
      」就業服務法第43條、第57條第1 款及第63條第1 項定有
      明文。而就業服務法第57條第1 款明文禁止非法聘僱未經
      許可、許可失效或他人所申請聘僱之外國人從事工作，旨
      在保障國民工作權、維持社會秩序而避免妨礙本國人之就
      業機會、勞動條件、國民經濟發展及社會安定。故針對聘
      僱外國人從事工作，立法採申請許可制，此揆諸同法第42
      條之規定亦明。因此行為人告如需聘僱外國人從事工作，
      即應依法申請許可。若聘僱未經許可、許可失效或他人所
      申請聘僱之外國人者，因未經申請許可，違反作為義務於
      先，核自有故意或過失，始構成該條之處罰要件。至所稱
      「聘僱未經許可、許可失效或他人所申請聘僱之外國人」
      ，亦必行為人明知其為「未經許可、許可失效或他人所申
      請聘僱之外國人」者，始符合該要件，否則若因不知其係
      外勞，而予誤用，迨發現其係外勞，即不予雇用，因欠缺
      違反行政罰之認識，而不應予以處罰。
（二）次按就業服務法第43條、第44條規定「工作」，係指凡有
      勞務之提供或工作之事實，不論有償或無償，只要有指揮
      監督關係存在，皆屬之。就業服務法主管機關行政院勞工
      委員會91年9 月11日勞職外字第0910205655號函，採相同
      見解。上開函釋乃就業服務法主管機關針對其下級機關如
      何認定就業服務法第43條、47條、57條等工作定義，枝節
      性、技術性之解釋，並未違反立法意旨及法律授權，亦無
      違法律保留原則，值得尊重。
六、兩造間對事實概要欄記載及下列事實均不爭執，並有原告提
    出之訴願決定書；被告提出之楊梅分局通譯名冊、N 君入出
    境資料、原處分書、被告警察局楊梅派出所99年12月30日楊
    警分外字第0998008537號函、被告警察局楊梅派出所99年12
    月23日違反行政法令案件報告單第2041號、99年12月23日原
    告調查筆錄、查獲境外人員逾期停( 居) 留或其他非法案件
    通知單、99年12月23日N 君調查筆錄、N 君外勞居留資料查
    詢- 明細內容顯示畫面、被告警察局楊梅分局楊梅派出所出
    勤報告表、被告100 年1 月6 日府勞外字第1000007877號函
    、被告10 0年1 月14日府勞外字第1000019286號函、被告勞
    動及人力資源處100 年1 月24日談話紀錄、原告訴願書、訴
    願決定書（均為影本）附本院卷及原處分卷可查，自足認為
    真實。
（一）桃園縣警察局楊梅分局楊梅派出所於99年12月23日接獲通
      報，有逃逸外勞在桃園縣楊梅市○○路○○○ 巷16號從事照
      顧小孩之工作，警方前往察看，於上述地址處查獲逃逸之
      印尼籍外國人NURESIH （即N 君）。
（二）警方將N 君帶回楊梅派出所進行身份確認，嗣通知通譯即
      證人劉瑞華到場後作成調查筆錄，內容略以：「問：你住
      在楊梅市○○路○○○ 巷16號屋內有多久時間？都在做什麼
      事？答：三個星期。幫忙照顧小孩。」、「問：屋主李玉
      英有無支付你工作薪資？薪資為何？如何發放？答：沒有
      。還沒付給我。之前在電話中說是一個月要給我18000 元
      。」、「問：朋友介紹妳與李玉英認識是有何用意？答：
      介紹給我當雇主。」、「問：屋主李玉英有無積欠妳工資
      ？答：欠我三個星期的薪水。」等。嗣經N 君簽名捺印確
      認。
（三）當日警方亦通知原告至警察局作成調查筆錄，內容略以：
      「問：你於何時雇用該印尼女子NURESIH 請詳述？答：於
      99 年12 月09號左右( 確切時間我已經忘了) 。該名印尼
      女子是我在台北認識的，她請我幫她找工作，因為我們都
      是印尼人，我就請她來家裡幫忙，因沒有人可以照顧小孩
      子，我就請她幫忙照顧小孩。」、「問：你請該印尼女子
      NURESIH 幫忙照顧小孩每約薪資多少？有供應他吃、住？
      有沒有休息時間？答：我沒有付薪水給她。我有供應她吃
      跟住。我只是請她幫忙，我不在家的時候請她幫我照顧小
      孩。」、「問：你請該印尼女子NURESIH 多久？答：大約
      兩、三個禮拜。」、「問：你是否知道雇請逃逸外勞是違
      反就業服務法？答：我知道這樣是違法的。」等。並經原
      告簽名捺印確認。
（四）嗣桃園縣政府警察局楊梅分局將全案移由被告核處。被告
      所屬勞動及人力資源處於99年1 月24日，針對本案通知原
      告並作成談話紀錄，內容略以：「問：本府警察局楊梅派
      出所於99年12月23日於桃園縣楊梅市○○路○○○ 巷16 號
      查獲1 名印尼籍行方不明勞工NURESIH ，是否係由您（李
      玉英）雇用於該處從事照顧小孩工作？請說明。答：N 君
      是我朋友的朋友，我一樣是印尼的，N 君本來是住臺北，
      我同情他才帶他回家，他住幾天後，我有問N 君他出來那
      麼久，老闆怎麼都不會找他，N 君才跟我說他是偷跑出來
      的。……我沒有聘雇N 君。」、「N 君每日的工作時間及
      工作內容為何？答：……我沒有付N 君薪水，只提供吃的
      給她。」、「問：N 君的薪資如何計算？由誰支付薪資？
      食宿是何人提供？答：我沒有給她薪水。我提供N 君吃飯
      和住宿，……。」等。並經原告簽名捺印確認。
七、查本件桃園縣警察局楊梅分局楊梅派出所接獲檢舉通報後，
    查獲外勞N 君，並依法通知通譯到場後製作警訊筆錄，且依
    依據上開警訊筆錄及被告談話記錄足證，本件原告違法情節
    既經警方查獲，而N 君亦稱與原告之間有給付薪資之約定，
    並受原告指揮監督從事照顧小孩等工作，參照上開說明，原
    告與N 君間顯已成立僱傭關係。從而原處分以原告違反就業
    服務法第57條第1 款規定，爰依同法第63條第1 項規定處以
    最低額度罰鍰處分，並未違法。
（一）經查本院經通知證人即本件N 君警訊筆錄通譯劉瑞華到庭
      具結證稱略以：「我當天晚上到警察局，時間是吃過晚餐
　    以後了，一位警察通知我去警察局的，拜託我去翻譯，通
    　知我的時候，我已經吃過晚餐，我兒子送我去楊梅分局。
    　我去的時候，我說我是通譯，警察便請我進去裡面，我便
    　與系爭逃逸外勞NURESIH 聊聊天，我以印尼話詢問她為何
    　會被帶到警察局，她說因為她是逃逸外勞，她當時很害怕
    　，我請她不要害怕，臺灣警察不像印尼警察這麼兇，印尼
    　警察會打人。我問她說，為何會被抓，她說，她騙警察是
    　雇主老婆，她說是雇主教她這樣說的，我就說難怪警察會
    　抓妳。我就請她慢慢講，把知悉的事情，誠實說出來，我
    　問她到底有沒有在雇主那邊上班，她說大約工作一個半月
    　了，且說老闆娘要她不要說出來有在老闆娘那邊上班。她
    　是透過介紹人，介紹人請她自己坐計程車到楊梅火車站，
    　老闆娘會到火車站接她。因為老闆娘要上班，沒有辦法帶
    　小孩，要請她帶小孩、做家事。她說薪水是一個月一萬八
    　到兩萬，但還沒有領到薪水，就被警察抓到了。她還跟我
    　說，她身上有四萬多元，但是不知道怎麼辦，因為是逃逸
    　外勞沒有辦法匯款到印尼，她說四萬多元是她的薪水。我
    　說四萬多元，至少要工作三個月，妳怎麼說才工作一個半
    　月，但是她就沒有再回答我。我當天有聽到一個人用印尼
    　話跟外勞講，會買票幫忙印尼外勞，把印尼外勞送回印尼
    　去，但我不確定說話者是誰。」等語，因此證人明確證稱
　　　N 君於警訊時，確有指稱受僱於老闆娘（即原告）照顧小
      孩、做家事等工作，並約定月薪，僅尚未取得薪資而已。
      因此原告主張N 君於警訊不實云云，核無足採。又本件N
      君業經遣返出境，經被告陳述明確，並提出入出境資料表
      可查，且本院命原告提出與N 君之通聯記錄，原告並未提
      出供查證，從而本件原告聲請傳喚證人N 君作證，自無可
      能，應併敘明。又依N 君與原告間並無仇怨，且為原告之
      友（不論如原告前後不一陳稱在印尼認識或在台灣認識）
      ，N 君當無設詞構陷原告之理，因此原告此部分主張核無
      足採。
（二）原告再主張不知N 君為逃逸外勞，然查如前述，聘僱外國
      人從事工作，立法採申請許可制，本件原告根本未經申請
      即聘僱N 君從事照顧小孩等工作，且N 君復為逃逸外勞等
      事實，詳如被告提出之N 君外勞資料，兼查參照上開證人
      劉瑞華證稱N 君曾陳稱「……，她騙警察是雇主老婆，是
　　　雇主教她這樣說的……」等語，核與證人即警員陳郁仁到
　　　庭具結證稱略以：「……該外勞會說英文，而黃薇陵會說
　　　英文，……之後原告老公有過來分局，稱是逃逸外勞的老
    　公，我們查電腦資料，發現原告老公的妻子照片與逃逸外
    　勞的長相根本不像，原告老公才請原告本人到警察局。…
    　…原本逃逸外勞還聽的懂一點點中文，還可以夾雜英文溝
    　通，但原告到警察局之後，原告以印尼話與系爭外勞說了
    　幾句話之後，逃逸外勞就變得完全聽不懂中文了，情況變
    　成由原告充當逃逸外勞的通譯，但是我們發現原告所翻譯
    　的句子與逃逸外勞所陳述的句子長短不同，加上之前謊報
    　身份，請教警局學長如何處理後，我們決定請警察局的合
    　作通譯到局協助。通譯劉瑞華到局後，我們將原告與逃逸
    　外勞隔離訊問。系爭外勞的筆錄是我在通譯劉瑞華協助翻
    　譯之下作成的，內容沒有問題，是真實的。……」等語，
    　因此由原告在N 君遭查獲後，仍設詞狡辯N 君為其先生之
　　　配偶等情，亦足間接旁證，原告本知悉N 君為逃逸外勞。
      因此原告此部分主張並不足採。
（三）再查原告雖主張中文程度不如一般人，故警訊筆錄不利於
      己之陳並不可採云云，然查證人即查獲外勞警員陳郁仁具
      結證稱略以：「……但原告到警察局之後，原告以印尼話
　    與系爭外勞說了幾句話之後，逃逸外勞就變得完全聽不懂
    　中文了，情況變成由原告充當逃逸外勞的通譯，但是我們
    　發現原告所翻譯的句子與逃逸外勞所陳述的句子長短不同
    　，加上之前謊報身份，請教警局學長如何處理後……」是
　　　原告本可任外勞之中文通譯，故其中文程度有一定水準；
　　　再查原告已歸化取得我國國籍，依法對中文有一定程度瞭
　　　解等被告前開見解，合理有據，本院予以援用；未查原告
　　　在警訊時之陳述，就本件訟爭有無聘僱外勞之事實，亦無
　　　何對其不利之陳述，綜上，原告主張不識中文，泛稱警訊
　　　筆錄對其不利而無足採云云，均不能為其有利之證明。
（四）再查本件被告接獲楊梅分局通報後，亦自行通知原告到場
      詢問，並為其他必要之調查，並非以警訊筆錄為認定之唯
      一資料，且原告與外勞N 君之警訊筆錄之錄音及錄影資料
      並無留存，亦經證人陳郁仁陳述明確，兼有關上開警訊筆
      錄，亦據本院通知證人到庭證述，因此，原告主張函調相
      關警訊錄音筆錄，除已無證據可資調查及勘驗外，亦不能
      據此調查結果為其有利之證定，應併敘明。
（五）原告主張與外勞N 君在印尼即認識，無能力及需要請N君
      代為照顧小孩工作等其餘主張，被告亦詳細附證據答辯，
      且合於情理，本院亦予援用，因此本件原告之主張均不足
      採。
八、綜上，本件被告遂依卷附之調查筆錄及談話紀錄等相關證物
    資，認原告確有非法雇用行方不明之外籍勞工N 君，從事照
    顧小孩工作，認違反就業服務法第57條第1 款規定，乃依同
    法及第63條第1 項規定，以原處分裁處法定最低罰鍰，經查
    並未違法，訴願決定遞予維持，核無不合。原告執前詞訴請
    撤銷，為無理由，應予駁回。又本件事證已明，兩造間其餘
    攻擊防禦方法，提出未經斟酌之證據，爰不一一敘明。
據上論結，本件原告之訴為無理由，爰依行政訴訟法第233 條第
1項、第236條、第98條第1 項，判決如主文。
中　　華　　民　　國　　100　 年　　12　　月　　27　　日
                  臺北高等行政法院第三庭
                                  法  官　 洪遠亮
上為正本係照原本作成。
本件以訴訟事件所涉及之法律見解具有原則性者為限，始得於本
判決送達後20日內向本院提出上訴狀並表明上訴理由，如已於本
判決宣示後送達前提起上訴者，應於判決送達後20日內補具上訴
理由（均按他造人數附繕本），且經最高行政法院許可後方得上
訴。
中　　華　　民　　國　　100　 年　　12　　月　　27　　日
                                  書記官   陳德銘